【裁判字號】    92,自,348
【裁判日期】    920627
【裁判案由】    詐欺
【裁判全文】
臺灣臺中地方法院刑事判決                          九十二年度自字第三四八號
    自  訴  人  乙○○
    被      告  甲○○
右列被告因詐欺案件，經自訴人提起自訴，本院判決如左：
    主  文
甲○○無罪。
    理  由
一、自訴意旨略以：自訴人與被告甲○○二人十幾年前僅有一面之緣，並無交往，至
    自訴人之妻生病加劇時，被告常加關懷，使自訴人誤以為被告誠心對待，俟自訴
    人之妻於民國八十九年十月間辭世火化後，被告以悼念為由，以求媾和，致自訴
    人不疑有他，與被告浸淫如夫妻樂融時，被告即佯稱房貸、欠他人款項、小兒要
    遠遊等需錢孔急，亟欲調度頭寸，給予方便紓困，言明不日歸還，自訴人遂自九
    十年一月十二日起至九十一年十月一日止，分八筆匯入被告所指定之銀行帳戶內
    ，共計新臺幣（下同）二十四萬八千元，加上口頭借款七萬元，合計三十一萬八
    千元，被告又謂其胞弟處尚有一百八十萬工程款可拿，且有自有建地值一千萬元
    可供歸還，經自訴人追討時，被告藉詞搪塞或不予理會，強調硬是不歸還，因認
    被告涉有刑法第三百三十九條第一項之詐欺取財罪嫌。
二、按犯罪事實應依證據認定之，無證據不得推定其犯罪事實；不能證明被告犯罪者
    ，應諭知無罪之判決；刑事訴訟法第一百五十四條、第三百零一條第一項分別定
    有明文。又按認定不利於被告之事實，須依積極證據，苟積極證據不足為不利於
    被告事實之認定時，即應為有利於被告之認定，更不必有何有利之證據，最高法
    院三十年度上字第八一六號判例可資參照。另按告訴人之告訴，係以使被告受刑
    事訴追為目的，是其陳述是否與事實相符，仍應調查其他證據以資審認。最高法
    院五十二年臺上字第一三００號亦著有判例可參。復按刑法第三百三十九條第一
    項之詐欺罪，係以意圖為自己或第三人不法之所有，以詐術使人陷於錯誤，將本
    人或第三人之物交付為構成要件，如未使用詐術使人陷於錯誤，自不得以詐欺罪
    相繩。所謂以詐術使人交付，必係被詐欺人因其詐術而陷於錯誤，始為相當，若
    其所用方法，不能認為詐術，亦不致使人陷於錯誤，即不構成本罪，最高法院四
    十六年臺上字第二六０號判例意旨足資參照。
三、本件自訴人認被告涉有詐欺取財罪嫌，無非係提出郵政跨行匯款申請書影本七紙
    、存證信函一份、錄音帶一捲暨譯文一份及證人曾龍雄可到庭作證等為其論據。
    訊據被告於本院審理時固坦承自訴人自九十年一月十二日起至九十一年十月一日
    止，分八筆共計二十四萬八千元匯入其指定帳戶，及自訴人於該段期間內曾交付
    七萬元現金等事實，惟堅決否認其有詐欺取財之犯行，辯稱：是自訴人主動與伊
    連繫，並展開追求，自訴人之妻病逝後，自訴人對伊備加關愛，伊為其誠意感動
    ，與之交往，伊獨力撫育五名子女，負擔沈重家計，每月須繳付房屋貸款，伊子
    又因病停役等情，自訴人知之甚詳，即匯款資助解困，前開款項均是自訴人心甘
    情願所贈與，伊從未向自訴人調現週轉，亦未詐騙自訴人。伊與自訴人交往過程
    中，有向自訴人抱怨弟弟欠錢不還，另曾告訴自訴人有一塊地是伊賺錢買的，登
    記在前夫名下，伊說這些事情是在訴苦，並不是在表示有能力還錢。伊十多年前
    曾與自訴人之同學曾龍雄交往，後來伊主動與曾龍雄分手後，曾龍雄心感不平，
    故向自訴人編造伊與與農會許姓理事交往之故事，使自訴人懷疑伊另有對象，伊
    為此與自訴人多次爭吵，造成伊與自訴人感情變淡，自訴人便扭曲事實，將先前
    贈與之金錢說成是借款，其至指稱伊詐欺，實令伊心寒等語。
四、經查：
（一）本件自訴人固提出郵政跨行匯款申請書影本七紙及存證信函一份，證明其自九
      十年一月十二日起至九十一年十月一日有匯款及交付共計三十一萬八千元予被
      告，惟被告就此並不否認，茲本件所應審究者，應係被告是否有對自訴人施用
      詐術，及自訴人是否因陷於錯誤而交付財物，即本件被告是否該當詐欺取財罪
      之構成要件，合先敘明。
（二）自訴人提出錄音帶一捲暨譯文一份，欲證明自訴人提起本件自訴前有與被告通
      電話，被告於電話中未反駁自訴人提及被告借款一事云云，被告雖坦承其與自
      訴人確有該次對話，惟查被告於該次對話中亦提及「你問別人，男女之間之事
      要循法律途徑解決，不覺得好笑嗎？」、「你給我的。」等語，此有自訴人記
      載之錄音譯文一份在卷可稽。可見被告當時係表明自訴人交付之金錢是屬於男
      女交往間之贈與，而未直接承認借款一事，是自訴人指稱因被告表示借款始交
      付金錢云云，尚值存疑。
（三）再質之自訴人自承其自八十九年年底、九十年年初起至九十一年年底止之期間
      內與被告來往，並陸續發生性關係乙節，其又稱這段期間有自願給過被告合計
      十五萬元左右之現金及物品，包括供被告到國外旅行一事。足知被告於前開自
      訴人匯款二十四萬八千元及交付七萬元現金之將近二年期間內，與自訴人係屬
      親密之男女朋友關係，自訴人尚且無償贈與被告十五萬元左右之金錢及物品，
      則此期間內自訴人另行陸續交付之三十一萬八千元，即難與前開贈與分割另論
      ，故難認本件被告有施用詐術，亦難認自訴人係陷於錯誤始為交付財物。
（四）自訴人指述被告以房貸、欠他人款項、小兒要遠遊等理由使自訴人陸續匯款或
      交付現金，被告則提出存摺影本一份及停役令影本一份，證明其所述前開理由
      確屬真實。查前開存摺影本顯示自訴人匯入款項後，被告即繳息或轉匯他人，
      另停役令影本顯示被告之子李助偉自九十年二月七日起因病停役，又自訴人提
      出之郵政跨行匯款申請書影本可知自訴人知悉其匯款對象為被告或第三人游華
      山、余玉斐等人。由上足見被告辯稱其向自訴人拿取之款項確實用於其向自訴
      人所述之繳納房貸、還款及用於兒子等地方，堪予採信。依此，益難認被告有
      何施用詐術，自訴人亦無陷於錯誤可言。
（五）自訴人另指稱被告謂其胞弟處尚有一百八十萬工程款可拿，且有自有建地值一
      千萬元可供歸還，始陸續借錢給被告云云。惟被告辯稱：伊與自訴人交往過程
      中，有向自訴人抱怨弟弟欠錢不還，另曾告訴自訴人有一塊地是伊賺錢買的，
      登記在前夫名下，伊說這些事情是在訴苦，並不是在表示有能力還錢等語。是
      就此部分事實，自訴人認被告係施用詐術，並未舉證以實其說，自難遽採。
（六）證人曾龍雄於本院審理時到庭證稱：伊於八十四年間有與被告一起合作大村農
      會之工程，伊有看過被告與農會理事一起到工地或辦公室進行調解，他們二人
      之關係伊並不情楚，對於本件自訴人與被告間之債務問題伊也不清楚等語。可
      知前開證人對於本件詐欺取財案情並無法釐清或證明任何事項。
五、綜上所述，姑不論自訴人交付被告之款項係屬有償借貸或無償贈與，因本件無法
    證明被告有施用詐術，亦無法證明自訴人有陷於錯誤始交付財物之情形，則被告
    辯稱其無詐欺取財之犯行，堪予採信。是本件應屬民事債務糾葛，尚難科以被告
    詐欺取財刑責。此外，本件並查無其他積極證據足資認定被告有何詐欺取財之犯
    行，應認被告之詐欺取財犯行尚屬不能證明，爰為無罪判決之諭知，以昭審慎。
據上論斷，應依刑事訴訟法第三百四十三條、第三百零一條第一項，判決如主文。
中      華      民      國    九十二    年      六      月    二十七    日
                                臺灣臺中地方法院刑事第四庭
                                        法  官 張靜琪
右正本證明與原本無異。
如不服本判決，應於判決送達後十日內向本院提出上訴狀，上訴於臺灣高等法院臺中
分院( 須附繕本 )。
                                        書記官
中      華      民      國    九十二    年      六      月    二十七    日


司法院資訊處製作；財團法人民間司法改革基金會備份。
